臺灣臺北地方法院民事判決　　　　　　 100年度訴字第1071號
原　　　告　楊玉蘭
被　　　告　蔡復西
上列當事人間債務人異議之訴事件，本院於民國一百年五月十二
日言詞辯論終結，判決如下：
    主      文
本院民事執行處一百年度司執字第一二一一六號強制執行事件所
為之強制執行程序應予撤銷。
訴訟費用由被告負擔。
    事實及理由
一、按訴狀送達後，原告不得將原訴變更或追加他訴，但擴張或
    減縮應受判決事項之聲明者，不在此限，民事訴訟法第255
    條第1項第3款定有明文。本件原告於起訴時訴之聲明原係請
    求撤銷本院100年度司執字第12116號及臺灣宜蘭地方法院10
    0年度司執助第49號給付票款強制執行事件所為之強制執行
    ，嗣於民國100年5月12日言詞辯論期日減縮訴之聲明為本院
    100年度司執字第12116號給付票款強制執行事件所為之強制
    執行應予撤銷，依前揭規定，本院自應予以准許，先予敘明
    。
二、原告起訴主張：被告執有原告所簽發如附表所示之本票2紙
    （下稱系爭本票），向臺灣高雄地方法院民事庭聲請本票裁
    定准予強制執行，並經該院以99年度司票字第4143號裁定准
    予在案，惟系爭本票已罹於票據法第22條所定3年時效而消
    滅，縱有借款債權，亦已逾15年時效。爰依強制執行法第14
    條規定，提起本訴。並聲明：本院100年度司執字第12116號
    給付票款強制執行事件所為之強制執行應予撤銷。
三、被告則抗辯以：原告前曾就同一事件向臺灣高雄地方法院提
    起確認本票債權不存在之訴，惟經臺灣高雄地方法院99年度
    雄簡字第2417號確定判決駁回原告之訴，可見兩造間確有執
    行名義所載債權存在，依民法第137條第3項規定，亦未有原
    告所主張已逾消滅時效等情。並聲明：原告之訴駁回。
四、 兩造不爭執及爭執之事項：
（一）兩造不爭執事項：
    1、原告曾簽發發票日為82年9月8日、82年10月26日，金額
       新台幣437,000元、新台幣465,000元，到期日分別為82
       年9月18日、82年11月4日之本票二紙，經被告聲請台灣
       高雄地方法院以99年度司票字第4143號裁定准許強制執
       行。
    2、被告持上開確定裁定聲請本院以100年度司執字第12116
       號強執執行，經本院執行處向行政院衛生署疾病管制局
       就原告薪資債權核發移轉命令，強制執行程序尚未終結
       。
（二）爭執部份：
      本件系爭本票是否已罹於時效？原告主張撤銷票款債權強
      制執行程序有無理由？
五、得心證之理由
（一）查被告持有原告所簽發發票日分別為82年9月8日、82年10
      月26日，票面金額為437,000元、465,000元，到期日分別
      為82年9月18日、82年11月4日之本票二紙。經被告向臺灣
      高雄地方法院聲請本票裁定，經該院於99年8月3日以99年
      度司票字第4143號裁定准予強制執行，並於99年9月10日
      確定。被告於100年2月10日以上開本票裁定為執行名義，
      向本院具狀聲請對原告為強制執行，並經本院以100年度
      司執字第12116號及囑託臺灣宜蘭地方法院100年司執助字
      第49號強制執行在案，此為兩造所不爭執，並經本院調取
      上開執行卷宗核對無誤，堪信為真實。
（二）按票據上之權利，對本票發票人，自到期日起算，3年間
      不行使，因時效而消滅，票據法第22條第1項定有明文。
      查被告所持有原告簽發之系爭二紙本票之時效，自到期日
      82 年9月8日、同年11月4日起算，迄至85年9月8日、同年
      11 月4日已滿3年期限，被告遲至100年2月10日始具狀對
      原告聲請強制執行（見本院100年度司執字第12116號卷所
      附被告之民事強制執行聲請狀及本院收文戳章），顯已逾
      3年期間而罹於時效消滅。縱令系爭二紙本票係屬真正，
      惟被告遲至100年2月10日始持系爭本票裁定向本院聲請強
      制執行，自應認其就系爭本票債權所享有之請求權顯已罹
      於時效而消滅。
（三）按法律規定短期消滅時效，係以避免舉證困難為主要目的
      ，如請求權經法院判決確定，或和解、調解成立者，其實
      體權利義務關係，業已確定，不再發生舉證問題，為保護
      債權人之合法利益，以免此種債權人明知債務人無清償能
      力，仍須不斷請求強制執行或為其他中斷時效之行為，並
      為求其與強制執行法第4條第3項相呼應，所以有民法第
      137條第3項延長時效期間為5年之規定，是該項所稱與確
      定判決有同一效力之執行名義，係指實體上爭執業已確定
      者而言（最高法院83年度台上字第2675號裁判意旨可參）
      。而本票執票人依票據法第123條規定，聲請法院裁定許
      可對發票人強制執行，本質屬非訟事件，裁定並無審酌實
      體上法律關係存否之實質確定力，自非與確定判決有同一
      效力之執行名義，執票人之請求權消滅時效期間，並不能
      因取得法院許可強制執行之裁定而延長為5年，亦不足以
      發生時效中斷之效力。被告抗辯本件本票請求權消滅時效
      期間應延長為5年云云，要不可採。
（四）被告所持執行名義之請求權，於聲請強制執行時，既已罹
      於時效而消滅，依民法第144條第1項「時效完成後，債務
      人得拒絕給付。」之規定，原告自得拒絕給付被告系爭票
      款，被告辯稱兩造債權仍存在，核與原告行使時效抗辯權
      無涉，亦不足取。又此屬於執行名義成立後，所發生妨礙
      債權人請求之事由，與強制執行法第14條第1項所規定之
      情形相符，原告為此訴請判決本院撤銷系爭強制執行程序
      ，顯屬有據。
六、綜上所述，本件原告因被告持以聲請強制執行之執行名義之
    請求權，已罹時效而消滅，從而，原告請求本院系爭強制執
    行事件對原告所為之強制執行程序應予撤銷，為有理由，應
    予准許。
七、本件事證已臻明確，兩造其餘攻擊防禦方法及未經援用之證
    據，經本院斟酌後，認為均不足以影響本判決之結果，爰不
    一一論述，併此敘明。
八、據上論結，本件原告之訴為有理由，依民事訴訟法第385條
    第1項前段、第78條，判決如主文。
中    華    民    國   100    年    5     月    30    日
                  民事第七庭    法  官  吳定亞
以上正本係照原本作成。
如對本判決上訴，須於判決送達後20日內向本院提出上訴狀。如
委任律師提起上訴者，應一併繳納上訴審裁判費。
中    華    民    國   100    年    5     月    30    日
                                書記官  張婕妤
附表：
┌──┬──────┬─────┬──────┬──────┬────┐
│編號│ 發  票  日 │ 票面金額 │ 到  期  日 │ 利息起算日 │票據號碼│
│    │            │ (新臺幣) │            │            │        │
├──┼──────┼─────┼──────┼──────┼────┤
│001 │82年9月8日  │437,000元 │82年9月18日 │82年9月18日 │0000000 │
│    │            │          │            │            │        │
│    │            │          │            │            │        │
├──┼──────┼─────┼──────┼──────┼────┤
│002 │82年10月26日│465,000元 │82年11月4日 │82年11月1日 │0000000 │
│    │            │          │            │            │        │
│    │            │          │            │            │        │
└──┴──────┴─────┴──────┴──────┴────┘